【裁判字號】    89,訴,219
【裁判日期】    890711
【裁判案由】    損害賠償
【裁判全文】
臺灣嘉義地方法院民事判決  八十九年度訴字第二一九號
    原      告  丙○○
    訴訟代理人  嚴庚辰律師
                王正宏律師
                游瑞華律師
    被      告  長億實業股份有限公司  設台中市○○路○段六０之八號十二樓
    法定代理人  甲○○      住.
    訴訟代理人  乙○○      住台北市○○區○○路二段六十之八號十三樓
右當事人間損害賠償事件，本院判決如左：
    主    文
原告之訴及假執行聲請均駁回。
訴訟費用由原告負擔。
    事    實
甲、原告方面：
  一、聲明：被告應給付原告新台幣（下同）一百零九萬三千元，及自起訴狀繕本送
      達被告之翌日起至清償日止，按年利率百分之五計算之利息；原告並願供擔保
      ，請准宣告假執行。
  二、陳述：
  （一）本件預售屋買賣契約所生之糾紛，原告與明滿建設股份有限公司（下稱明滿
        公司）約定以台灣嘉義地方法院為第一審管轄法院，被告既為契約承擔人，
        自應依前開管轄合意以台灣嘉義地方法院為第一審管轄法院，因此鈞院於本
        件有管轄權，另依民事訴訟法第十條第二項，本件不動產係坐落嘉義市，鈞
        院亦有管轄權，先以敘明。
  （二）原告於民國八十一年三月三十一日與偉鳴建設股份有限公司（下稱偉鳴公司
        ）簽訂預售屋買賣契約，購買偉鳴首都公園編號Ａ８棟七樓房屋壹戶（下稱
        系爭房屋），嗣並訂購停車位Ｂ２－１４１號壹位，雙方合約規定偉鳴公司
        應於壹仟個工作天完工交屋，惟偉鳴公司因無力興建，停工經年，嗣由明滿
        建設股份有限公司（下稱明滿公司）承受契約，為延續契約之權利義務關係
        及變更契約當事人，原告於八十二年四月二十九日與明滿公司簽訂房屋及土
        地買賣契約書（下稱系爭房屋買賣契約），其中除將賣方變更為明滿公司外
        ，原偉鳴公司之權利義務皆由明滿公司承擔，契約內容與原告和偉鳴公司所
        簽立相同。
  （三）因明滿公司接手後亦無力興建，於停工數年後，始由被告承受上開房地預售
        契約繼續興建，並於八十七年三月十九日取得使用執照，而本件預售屋買賣
        案，自八十一年三月三十一日開始興建，迄於八十七年興建完成計達七年，
        施工期間斷斷續續停工長達數年之久，訂購戶權益所受之損害甚大，且於原
        告欲向明滿公司及被告主張違約責任之際，得知原告所訂購之系爭房屋、車
        位，業經被告轉賣與第三人，並已辦畢移轉登記。
  （四）本件預售屋興建工程，明滿公司既因無力興建而交由被告概括承受，性質上
        自屬契約承擔，依最高法院七十三年台上字第一五七三號判例意旨，非經原
        告之承認，對原告不生效力，因此，原告特以本件起訴狀之繕本送達視為承
        認系爭契約承擔之意思表示。又上開預售屋買賣標的，坐落於嘉義市○○段
        二一地號上之系爭房屋乙戶、其基地應有部分及上開停車位，均遭被告轉賣
        與第三人，依最高法院三十年上字第一二五三號判例，自屬可歸責於債務人
        之給付不能，又原告已交付買賣價金計一百零九萬三千元整，爰依民法第二
        百二十六條、第二百十三條之規定，為如聲明所示之請求。
  三、證據：提出偉鳴首都公園房屋、土地及車位買賣契約書、斗六郵局第七七六號
      及嘉義北社第二一九號存證信函各一份（以上均為影本）、建物登記謄本一份
      為證。
乙、被告方面：
  一、聲明：原告之訴及假執行之聲請均駁回，如受不利之判決，被告願供擔保，請
      准宣告免為假執行。
  二、陳述：
  （一）被告從未與明滿公司有任何接觸，亦無發生任何法律關係，更無就系爭房屋
        買賣契約有契約承擔一事，原告與明滿公司間之合意管轄自不能拘束被告，
        且本件訴訟標的係給付不能之損害賠償請求權，與民事訴訟法第十條第二項
        規定不同，無該條之適用。
  （二）原告主張被告有承擔該買賣契約之關係，自應就此部分負舉證責任，否則即
        屬當事人不適格。又被告雖曾向逸品建設股份有限公司（下稱逸品公司）買
        受坐落嘉義市○○路「東方巨星系列－東方美術」全部房地，惟並未承受逸
        品公司與第三人之任何權利義務關係，僅單純購入該系爭房屋及基地，至明
        滿公司與逸品公司間有無任何法律關係存在，為被告所不知悉。
  （三）被告於八十七年五月八日向逸品公司買受上開全部房地後，即將該社區名稱
        變更為「長億花園廣場」，並對外公開銷售，嗣於八十八年九月九日將系爭
        房屋暨編號第一０四號停車位壹位出賣與訴外人李美慧，係本於對上開房地
        所有權所為之自由處分，原告主張係可歸責於被告之事由，顯無理由。
  三、證據：提出土地暨建築改良物買賣所有權移轉契約書影本二件、建物登記簿謄
      本各一件、不動產買賣契約書影本一件、土地建物異動清冊影本一件為證。
    理    由
一、按當事人適格，乃指當事人就具體特定訴訟標的有無實施訴訟之權能而言，此項
    權能之有無，應依當事人與特定訴訟標的之關係定之。倘原告主張其為訴訟標的
    法律關係之權利主體，或主張他造為訴訟標的法律關係之義務主體，其當事人即
    為適格，至其是否確為權利人或他造是否確為義務人，乃為訴訟標的法律關係在
    實體上有無理由問題，非為當事人適格之欠缺。次按當事人是否適格及法院管轄
    權之有無，應依原告主張之事實為判斷標準，而非以法院判斷之結果定之。查原
    告起訴主張伊向偉鳴建設股份有限公司（下稱偉鳴公司）購買偉鳴首都公園編號
    Ａ８棟七樓房屋壹戶（下稱系爭房屋）及車位，惟偉鳴公司因無力興建，嗣由明
    滿建設股份有限公司（下稱明滿公司）承受契約，原告乃與明滿公司重新簽訂系
    爭房屋買賣契約書，其中除將賣方變更為明滿公司外，原偉鳴公司之權利義務皆
    由明滿公司承擔後，明滿公司又因無力興建，而由被告概括承受，嗣系爭房屋經
    被告轉賣與第三人，並已辦畢移轉登記完畢，自屬可歸責於債務人即被告之事由
    致給付不能，被告自應賠償原告已交付之系爭買賣價金計一百零九萬三千元；又
    系爭預售屋買賣契約所生之糾紛，原告與明滿公司約定以台灣嘉義地方法院為第
    一審管轄法院，被告既為契約承擔人，自應依前開管轄合意以台灣嘉義地方法院
    為第一審管轄法院，因此鈞院於本件有管轄權等情，是故，依原告所主張之上開
    事實，其指為應負給付義務之人為適格之被告，並無當事人不適格之情形。再者
    ，系爭買賣契約確約定以本院為第一審管轄法院，亦有卷附買賣契約書可稽，原
    告依上開主張向本院起訴，揆諸首揭說明，自無不合，合先敘明。
二、原告起訴主張：原告於八十一年三月三十一日與偉鳴公司簽訂土地暨房屋預售買
    賣契約，購買偉鳴首都公園之系爭房屋及編號Ｂ２－１４１號之停車位，並約定
    偉鳴公司應於壹仟個工作天內完工交屋，惟偉鳴公司因無力興建，嗣由明滿公司
    承受契約，且為延續契約之權利義務關係及變更契約當事人，原告乃於八十二年
    四月二十九日與明滿公司簽訂房屋及土地買賣契約書（下稱系爭房屋買賣契約）
    ，其中除將賣方即偉鳴公司變更為明滿公司外，原偉鳴公司之權利義務皆由明滿
    公司承擔，契約內容與原告和偉鳴公司所簽立相同，惟因明滿公司接手後亦無力
    興建，始由被告承擔系爭房屋買賣契約繼續興建，並於八十七年三月十九日取得
    使用執照，興建完成計達七年之久，原告權益所受之損害甚大，嗣於原告欲向明
    滿公司及被告主張違約責任之際，始得知原告所訂購之系爭房屋及車位，業經被
    告轉賣與第三人，並已辦畢移轉登記。而本件預售屋興建工程，明滿公司既因無
    力興建而交由被告概括承受，自屬契約承擔，故原告以本件起訴狀之繕本送達視
    為承認系爭契約承擔之意思表示。又系爭房屋及車位，業經被告轉賣與第三人，
    自屬可歸責於債務人之事由致給付不能，被告自應賠償原告已交付明滿公司之系
    爭房屋買賣價金計一百零九萬三千元，為此，依民法第二百二十六條、第二百十
    三條之規定，為如聲明所示之請求，及自起訴狀繕本送達之翌日起至清償日止，
    按年利率百分之五計算之法定遲延利息等語。被告則以：被告從未與明滿公司有
    任何接觸或有契約承擔乙事，原告主張被告有承擔該買賣契約之法律關係，應負
    舉證責任；又被告固於八十七年五月八日向逸品公司買受坐落嘉義市○○路「東
    方巨星系列－東方美術」社區全部房地，惟並未承受逸品公司與第三人之任何權
    利義務關係，僅係單純購買上開全部房地，亦不知明滿公司與逸品公司間有何法
    律關係存在，且被告買受上開全部房地後，即將該社區名稱變更為「長億花園廣
    場」，並對外公開銷售，嗣於八十八年九月九日將系爭房屋暨編號第一０四號停
    車位壹位出賣與訴外人李美慧，均係本於對上開房地所有權所為之自由處分，原
    告主張被告應負契約承擔之責任，顯無理由等語，資為抗辯。
三、查原告主張於八十二年四月二十九日與明滿公司簽訂系爭房屋、土地及車位買賣
    契約書，業據提出房屋、土地及車位買賣契約書各一份附卷可按。又系爭房屋已
    建造完成，並由被告出賣並移轉登記與李美慧，亦有卷附建物登記謄本及不動產
    買賣契約書可憑，且為兩造所不爭執，固堪信為真實。
四、惟按契約承擔者，乃契約當事人將因其契約所生之法律上地位概括移轉與承受人
    者而言。契約之承擔倘係依約定而為者，則應由契約之雙方當事人及承受人三方
    面同意為之，始生效力。復按當事人主張有利於己之事實，就該事實有舉證之責
    任，民事訴訟法第二百七十七條定有明文。查原告雖主張系爭預售屋興建工程，
    明滿公司因無力興建而交由被告概括承受，自屬契約承擔，原告既已承認被告之
    上開契約承擔，被告自應負系爭房屋買賣契約之責任云云，並提出明滿公司與原
    告間之存證信函二份為證，惟為被告所否認，並以被告僅向逸品公司買受上開社
    區全部房地，並未承擔逸品公司與第三人之任何契約，亦不知明滿公司與逸品公
    司間有何法律關係存在等語置辯，則原告就被告有承擔明滿公司之系爭房屋買賣
    契約之事實，自應負舉證責任。原告雖提出前揭存證信函為證，惟卷附之上開存
    證信函，固有明滿公司向原告表示承購戶（即原告）之權利義務已由被告承受乙
    節，然僅憑原告與明滿公司間之上開存證信函，尚不能證明被告當時確有承擔或
    事後同意承擔系爭房屋買賣契約，而被告既又否認曾經承受上開明滿公司之權利
    義務，就此，原告復未舉他證以實其說，按之首揭說明及法條所示，原告之上開
    主張，難信屬實。況被告向逸品公司買受上開社區全部房地之事實，業據被告提
    出與逸品公司間之系爭房屋基地買賣所有權移轉契約書、土地增值稅繳款書，八
    十七年五月印花稅大額憑證應納稅額繳款書、土地建物異動清冊謄本、土地建築
    改良物買賣所有權移轉契約書、登記清冊暨公證書等件為證，足認系爭房屋及基
    地，確係被告向逸品公司購買無訛，從而原告主張被告為契約承擔人，應負系爭
    房屋買賣契約之責任，依法無據，不應准許。
五、綜上所述，原告請求被告給付一百零九萬三千元，及自起訴狀繕本送達之翌日起
    至清償日止，按年利率百分之五計算之法定遲延利息，為無理由，應予駁回，其
    假執行之聲請失所附麗，應併予駁回。
六、據上論結，原告之訴為無理由，依民事訴訟法第七十八條判決如主文。
中      華      民      國    八十九    年      七      月    十一      日
~B臺灣嘉義地方法院民事庭
~B    審判長法官    王金龍
~B    法      官    羅秀緞
~B    法      官    李文輝
右為正本係照原本作成
如對本判決上訴須於判決送達後廿日內向本院提出上訴狀
中      華      民      國    八十九    年      七      月      十二    日
~B    書  記  官    楊福源


司法院資訊處製作；財團法人民間司法改革基金會備份。
